【裁判字號】    99,交抗,1137
【裁判日期】    990524
【裁判案由】    違反道路交通管理處罰條例
【裁判全文】
臺灣高等法院交通事件裁定            99年度交抗字第1137號
抗  告  人
即受處分人  甲○○
上列抗告人因違反道路交通管理處罰條例案件，不服臺灣板橋地
方法院，中華民國99年3月31日所為裁定（99年度交聲字第706號
），提起抗告，本院裁定如下：
    主  文
抗告駁回。
    理  由
一、原裁定意旨略以：異議人即受處分人甲○○於民國99年2月8
    日晚間11時51分許，騎乘車牌CV5-306號重型機車行駛於臺
    北縣板橋市○○路218號前40公尺處之道路上（臺北縣政府
    警察局海山分局海山派出所員警當時係在臺北縣板橋市○○
    路218號前執行酒駕勤務），突然將機車停至路邊，經警見
    其可疑上前盤查，發現受處分人有酒後騎乘機車之情形，遂
    要求其實施酒精濃度呼氣檢測，為受處分人拒絕，嗣經警方
    明確詢問，受處分人仍拒絕實施酒精濃度呼氣檢測，經警以
    其有「汽車駕駛人拒絕接受酒精濃度測試檢定」之違規，依
    據道路交通管理處罰條例第35條第4項規定，填製99年2月8
    日臺北縣政府警察局北縣警交大字第C00000000號舉發違反
    道路交通管理事件通知單（下稱舉發單）舉發，受處分人拒
    絕簽收，原處分機關乃於99年3月16日以板監裁字第裁41-CO
    0000000號裁決書，依道路交通管理處罰條例第35條第4項、
    第67條之規定（原處分漏引該條之規定，應予補正），裁處
    受處分人罰鍰新臺幣（下同）6萬元，吊銷駕駛執照，3年內
    禁考。受處分人雖以當時員警係在板新路218號前臨檢，而
    其當日晚間自194號友人家下樓要將機車移至人行道，並未
    騎乘機車，因伊有喝酒，所以員警上前攔查，且硬要酒測，
    其當時拒絕，更奇怪的是員警居然說在40公尺處看到伊騎車
    於道路上云云。經查：(一)按道路交通管理處罰條例第35條第
    4項規定，對於駕駛人拒絕酒精濃度測試之檢定，除應裁處
    罰鍰6萬元外，並應當場移置保管該汽車及吊銷其持有駕駛
    執照，較諸同條第1項規定駕駛人飲酒後酒精濃度超過規定
    標準仍予駕車之處罰為：「新臺幣15,000元以上60,000元以
    下罰鍰，並當場移置保管該汽車及吊扣其駕駛執照1年」，
    更為嚴厲，目的在於不使拒絕酒精濃度測試檢定之駕駛人反
    獲得寬典，否則無異鼓勵駕駛人拒絕接受測試。又道路交通
    管理處罰條例第35條第4項規定，只要汽車駕駛人拒絕第35
    條第1項各款之檢定，即該當該條文之裁罰要件，並不以駕
    駛人有飲酒之前行為為前提，是以，不論受處分人是否有飲
    用酒類，只要拒絕員警為酒精濃度測試檢定之要求，即該當
    於道路交通管理處罰條例第35條第4項所定處罰要件。(二)本
    件受處分人經舉發員警認定有如上違規情形，依據道路交通
    管理處罰條例第35條第4項填單舉發之過程，業經臺北縣政
    府警察局海山分局再行查證後，以99年3月6日北縣警海交裁
    字第0990007680號函翔實敘明：「本案經查員警99年2月8日
    於板橋市○○路218號前執行取締酒駕勤務時，見前方約40
    公尺處台端（受處分人）駕車號CV5-306重機車行駛於道路
    上，突然將機車停放至路邊。員警見其可疑遂上前予以盤查
    ，見台端有明顯喝酒情事，欲予以酒精濃度檢測，但台端拒
    絕酒精濃度檢測，經告知拒絕酒測之相關罰則後仍拒絕酒測
    ，已有違反道路交通管理處罰條例第35條之規定，員警依規
    定舉發單號C0 0000000通知單，…。另台端稱自己有喝酒並
    未騎乘機車云云，本案為現場攔停之案件，舉發員警親眼目
    賭且確定台端騎乘機車，才據予以攔停舉發。」等意旨明確
    ，並有舉發單通知聯、移送聯影本各1紙在卷足佐。(三)受處
    分人自承其有為警攔查並填單舉發前開違規情節，核與舉發
    機關再行查明後函復本案違規舉發經歷均屬一致。再者，警
    員之舉發交通違規，係依道路交通管理處罰條例規定之法律
    上職權行使。且違規行為之取締，倘屬瞬間發生之事實，係
    委由當場執行取締違規勤務之公務員，基於其所具相當之專
    業認知與判斷，並為立即取締之各該作為，蓋因該等公務員
    執行交通違規稽查勤務，本身即具有一定之考選資格與專業
    訓練，且其執法對象係不特定之大眾，故除有其他積極事證
    足認該等公務員於執行職務時，有故意或過失侵害人民權利
    之情形，或處分本身有重大明顯之瑕疵而應予撤銷者外，應
    認上開公務員於執行交通違規稽查勤務，實具備客觀、中正
    與公平之特質，尚無故意偏頗虞慮，此亦為達成維持交通秩
    序目的所必要者。因此，依道路交通管理處罰條例之規定，
    有關此類稍縱即逝之立即性交通違規事件，當依警員基於其
    所具相當程度之專業認知、訓練與判斷為已足，尚非必然有
    其他積極佐證，如其他目擊證人或必須拍攝照片等，方得認
    定有無交通違規事實。又舉發員警與受處分人素不相識，亦
    無任何仇隙怨懟，衡情並無任意虛詞構陷受處分人之理。從
    而，受處分人確有舉發員警所指，於上揭時、地拒絕接受酒
    精濃度測試檢定之違規，其事證已屬明確，原處分機關依據
    道路交通管理處罰條例第35條第4項、第67條第2項等規定，
    裁處異議人罰鍰60,000元，吊銷駕駛執照，且3年內禁考，
    核無違法或不當。本件異議為無理由，應予駁回等語。
二、抗告意旨略以：抗告人當天係於板新路194號2樓友人家飲酒
    後，把機車移至人行道並未騎乘，抗告人明知前方警方臨檢
    ，不可能明知故犯，請調閱當日臨檢之錄影帶及路口監視影
    帶以還抗告人之清白云云。
三、經查：
  (一)按「汽車駕駛人，駕駛汽車經測試檢定有下列情形之一者，
    處新臺幣15,000元以上6萬元以下罰鍰，並當場移置保管該
    汽車及吊扣其駕駛執照1年…：一酒精濃度超過規定標準。
    …」、「汽車駕駛人拒絕接受第一項測試之檢定者，處新臺
    幣6萬元罰鍰，並當場移置保管該汽車及吊銷該駕駛執照…
    」、「汽車駕駛人，曾依第35條第4項前段規定吊銷駕駛執
    照者，3年內不得考領駕駛執照…」，道路交通管理處罰條
    例第35條第1項、第4項前段、第67條第2項分別定有明文。
    抗告人聲明異議意旨狀明載：「員警於2月8月晚上11時40分
    左右在板新路218號前臨檢，我於當晚從194號友人家下樓要
    把機車移至人行道（並未騎乘），因有喝酒，所以員警上前
    攔查，而且硬要酒測，所以當時拒絕，更奇怪的是員警居然
    說在40公尺處看到我騎車於道路上。」等語，又本案員警於
    99年2月8日在板橋市○○路218號前執行取締酒駕勤務時，
    見前方約40公尺處抗告人駕車牌CV5-306重機車行駛於道路
    上，突然將機車停放至路邊。員警見其可疑遂上前予以盤查
    ，見抗告人有明顯喝酒情事，欲予以酒精濃度檢測，但抗告
    人拒絕酒精濃度檢測，經告知拒絕酒測之相關罰則後仍拒絕
    酒測，員警乃依規定舉發等情，有台北縣政府警察局海山分
    局99年3月6日北縣警海交裁字第0990007680號函在卷可按。
    本件抗告人既自陳係於酒後牽移機車時遭警員攔檢，且警員
    已明確告以其先前有駕駛機車之行為，抗告人自有接受酒測
    之義務，抗告人拒絕警員實施酒測，即該當道路交通管理處
    罰條例第35條第4項前段之處罰要件，至警員是否誤認抗告
    人先前駕駛機車之行為，均無解於抗告人拒絕酒測之違規責
    任，抗告人聲請調閱當日臨檢及路口監視錄影帶，無論該等
    影帶是否存在，均無調查之必要，併此敘明。
  (二)綜上所述，原處分機關依道路交通管理處罰條例第35條第4
    項、第67條第2項之規定，裁處抗告人罰鍰6萬元，吊銷駕駛
    執照，3年內禁考，核無違誤。原審駁回抗告人異議之聲明
    ，亦無不合。抗告人提起本件抗告，為無理由，應予駁回。
四、據上論結，應依道路交通案件處理辦法第26條，刑事訴訟法
    第412條，裁定如主文。
中    華    民    國    99    年    5     月     24   日
                  刑事第七庭  審判長法  官  宋明蒼
                                    法  官  趙功恆
                                    法  官  楊智勝
以上正本證明與原本無異。
不得再抗告。
                                    書記官  林桂玉
中    華    民    國    99    年    5     月    25    日

司法院資訊處製作；財團法人民間司法改革基金會備份。
